臺灣高雄地方法院刑事判決　　　　　　　　　　　　九十一年度易字第三一四一號
　　公　訴　人　臺灣高雄地方法院檢察署檢察官
　　被　　　告　甲○○
右列被告因違反動產擔保交易法案件，經檢察官提起公訴（九十年度偵字第一八九三
六號），本院判決如左：
    主  文
甲○○動產擔保交易之債務人，意圖不法之利益，將標的物遷移，致生損害於債權人
，處拘役貳拾日，如易科罰金，以參佰元（即新台幣玖佰元）折算壹日。
    事  實
一、甲○○於民國八十九年十二月十日以動產擔保交易附條件買賣之方式，向勝吉恩
    科技股份有限公司（下稱勝吉恩公司）以總價新台幣（下同）七萬八千元，購買
    ＩＢＭ筆記型電腦乙台，並約定自九十年一月十三日起至九十一年十二月十三日
    止（起訴書誤為自九十年二月十二日起至九十二年一月十二日止），共分二十四
    期給付款項，每月為一期，按月於每月十三日給付三千九百七十元（起訴書誤為
    三千八百十七元），故甲○○為上開動產擔保交易之債務人，在價金尚未付清之
    前，上開筆記型電腦所有權仍歸勝吉恩公司所有，甲○○僅得依約占有使用，尚
    無另行處分之權利。又勝吉恩公司於簽約後，即將上開債權讓與友邦融資股份有
    限公司（下稱友邦公司），詎甲○○於取得上開筆記型電腦後，自第一期起即未
    再給付任何款項，且竟意圖為自己不法之利益，將上開筆記型電腦遷移不知去向
    ，致友邦公司追索無著而受有損害。
二、案經友邦公司訴由台灣高雄地方法院檢察署檢察官偵查起訴。
    理  由
一、訊據被告甲○○固坦承以右揭動產擔保交易之方式購買筆記型電腦，並自第一期
    屆期後即未按期給付款項之事實，惟矢口否認有何違反動產擔保交易法之犯行，
    辯稱：伊因為工作需要，才會去買電腦，但因為被伊表姊倒會，才無法按期繳付
    款項。伊並未將該電腦遷移不明或變賣，該電腦係因故障送修，現又無法找到修
    理電腦之人，才未能提出電腦證明。伊目前已經還了四次款項，金額為四萬七千
    六百四十元，故伊實有還款之誠意云云（被告復於本院辯論終結後即九十一年十
    二月三十日提出再還三萬五千七百三十元之郵政劃撥收據五張為證）。本院審酌
    ：
  (一)經查，被告以右揭分期付款方式購買筆記型電腦，並自第一期屆期後即未按期付
    款乙事，另據被告於偵查中坦承無訛，並經告訴人友邦公司之代理人朱立豪、蘇
    伶玟分別於偵查及本院審理中指述明確，且有分期付款申請書、分期付款繳款通
    知書及收貨單、應收帳款收買管理契約、民事裁定及存證信函各乙份在卷可稽，
    應堪認屬真實。
  (二)次查，被告於九十年十一月十九日、十二月三十一日、九十一年一月十日、一月
    十一日分別償還告訴人一萬一千九百十元，共計償還四萬七千六百四十元，此有
    郵政劃撥收據四張為證，並為告訴代理人蘇伶玟到庭所是認（參見九十一年十一
    月四日審判筆錄），固堪認屬真實。然則，本件分期付款係自九十年一月十三日
    即應繳納第一期款項，之後並應按月繳付，但被告竟遲至九十年十一月十九日始
    開始繳付款項，且係在告訴人於九十年五月二十五日對其提出告訴，刻經檢察官
    偵查中始真正繳付，而在這過程中，告訴人雖於九十年四月十七日以存證信函催
    請被告繳款，有該存證信函乙份在卷足憑，並為被告所承認，然被告並未因此還
    款，且因被告均未出面解決，告訴人始提出本案告訴，亦據告訴代理人朱立豪於
    偵查中指稱甚詳。準此，被告是否真有依約繳款之本意，誠啟人疑竇。又被告雖
    辯稱：因伊表姊倒會，伊才無法按期付款云云。惟查，被告於本院審理時自承係
    於其之表姊倒會後，其因需要用到電腦，才去購買本案之電腦等語（同上開筆錄
    參見），足見被告既於倒會之後始購買電腦，顯見當時其應係認為尚有能力支付
    分期款項，應不受倒會影響，才能於倒會之後仍去購買電腦（否則其即有詐欺之
    嫌疑）。況本件分期付款，每期之款項僅三千九百七十元，尚非鉅額之款項，應
    為一般有正當職業之人所能支付。而被告當時尚於高雄市第二信用合作社擔任助
    理員，每月薪資平均為三萬元，業經該合作社函覆本院無訛，有該合作社九十一
    年十一月十四日高二信人字第三○○○號函在卷可稽。是被告縱確因其表姊倒會
    而遭扣押部分薪資，應仍有能力給付該分期之款項甚明。其既未按期給付，顯然
    並無依約給付之本意，其上開所辯，自無足取。
  (三)再者，被告除未按期繳款外，亦未提出前揭手提電腦供告訴人追索，除據告訴代
    理人於偵查及本院審理中指述明確外，並經證人即友邦公司襄理王樹誠於偵查中
    證述被告確未返還該電腦無訛（參見發查卷第四一頁正面），被告對此均不爭執
    ，僅供稱該電腦均在其住處云云。又迄至本院辯論終結前，被告仍未能提出前揭
    筆記型電腦所在之證明。衡以該筆記型電腦係可手提之物品，被告自可隨時提出
    於本院，當無不能提出之理。雖被告辯稱：該筆記型電腦因故障送修，目前找不
    到該修電腦之人云云。然查，衡諸一般社會生活之通常經驗，送修電腦均會送至
    修理電腦之商家，豈有找不到該商家之道理？縱如被告所辯，係透過朋友找另一
    友人修理，然既係透過友人介紹，衡情更係較為可靠為是，豈有反而因此發生找
    不到該友人之情事？被告復未提出該友人之資料或其他相關證據資料以資證明，
    其所辯是否可信，已非無疑。又被告雖提出送修電腦處之住址（高雄縣鳳山市○
    ○路二三○號），並辯稱係於二、三個月前送修云云。惟查，經本院命告訴代理
    人蘇伶玟會同被告前往該地址查看，經查看結果，該地址現無人居住，鄰居說該
    址以前是住家，自三個月前迄今均無人居住，有本院公務電話紀錄乙份附卷可佐
    ，並為被告所坦認。是由此可知，該地址既自三個月前已無人居住，復非修理電
    腦之商家，則被告是否真有將電腦送至該址修理，益見不無疑義。
  (四)綜上所述，被告自始至終均未提出前揭筆記型電腦，復查無證據證明該電腦尚在
    被告住處或真係送修，雖然尚不得逕認被告已將該電腦為出賣、出質等處分，但
    應可認定被告確已將電腦遷移不明，致令告訴人追索無著。再既難認被告確有依
    約繳款之本意，復將該電腦遷移不明，致告訴人因此追索無著，被告確有為自己
    不法利益之意圖，亦屬甚明。從而，本件事證應屬明確，被告之犯行應堪認定。
二、核被告所為，係犯動產擔保交易法第三十八條「動產擔保交易之債務人，意圖不
    法之利益，將標的物遷移，致生損害於債權人」罪。本院審酌被告未能依約繳付
    分期款項，並將前揭筆記型電腦遷移不明，致告訴人因而追索無著，最後僅能利
    用司法程序迫使被告出面解決，其間業已造成告訴人利益損失及成本增加，被告
    自應受有相當程度之非難；惟另考量被告並無任何前科資料，有本院被告院內索
    引卡紀錄表、台灣高等法院被告全國前案紀錄表及刑案資料查註紀錄表各乙份在
    卷可按，素行尚稱良善；又本件僅係侵害財產法益之犯罪，其侵害金額僅七、八
    萬元，且因告訴人既同意讓被告分期付款，自應相當程度承擔被告到期不履行之
    風險，此亦包含於其同意分期付款之設想範圍內，被告縱有另再將電腦遷移不明
    之行為，致使告訴人無從獲得擔保，但此紛爭容經由民事求償程序解決較屬妥適
    ，被告之行為於刑事上之可非難性應較屬輕微；又被告於犯罪後雖未能坦承犯行
    ，但仍於偵查中償還告訴人四萬七千六百四十元等一切情狀，量處如主文所示之
    刑，並諭知易科罰金之折算標準。
據上論結，應依刑事訴訟法第二百九十九條第一項前段，動產擔保交易法第三十八條
，刑法第十一條前段、第四十一條第一項，罰金罰鍰提高標準條例第一條前段、第二
條，判決如主文。
本案經檢察官蔡麗宜到庭執行職務。
中      華      民      國    九十一    年    十二    月     三十一     日
                              臺灣高雄地方法院刑事第七庭
                                  法  官  陳信旗
右為正本，係照原本作成，證明與原本無異。
如不服本判決，得自收受送達之日起十日內，向本院提起上訴。
                                  書記官  張家榮
中      華      民      國    九十一    年    十二    月     三十一     日
附錄本判決論罪之法條：
動產擔保交易法第三十八條
    動產擔保交易之債務人，意圖不法之利益，將標的物遷移、出賣、出質、移轉、
    抵押或為其他處分，致生損害於債權人者，處三年以下有期徒刑、拘役或科或併
    科六千元以下之罰金。
